臺灣板橋地方法院刑事判決　　　　　　　　　　　　　　九十一年度自字第九一號
　　自　訴　人　乙○○
　　代　理　人　甲○
　　被　　　告　皇銘電器有限公司
　　代　表　人　丙○○
右列被告因著作權法案件，經自訴人提起自訴，本院判決如左：
    主  文
皇銘電器有限公司無罪。
    理  由
一、自訴意旨略以：自訴人於民國九十一年一月二十九日，在被告皇銘電器有限公司
    （下稱皇銘公司）位於臺北縣板橋市○○路○段二三七號之營業處所，發現被告
    皇銘公司在上址陳列、販賣之電腦光碟點唱伴唱機內，有如附表所示其享有著作
    權之音樂著作「真情」等十四首歌曲，其稽查人員並於同日在上址購得上述燒錄
    有如附表所示歌曲之點唱伴唱機一臺（含ＶＣＤ光碟片一片、歌本一本、遙控器
    一臺、ＡＶ端子一條），因認被告公司因其代表人及受僱人涉犯著作權法第九十
    三條第三款之以明知係侵害他人著作權之物而散布罪，被告公司應依同法第一百
    零一條之規定論處云云。
二、按犯罪事實應依證據認定之，無證據不得推定其犯罪事實，如不能證明被告犯罪
    者，應諭知無罪之判決，刑事訴訟法第一百五十四條、第三百零一條第一項分別
    定有明文。所謂認定犯罪事實之證據，係指足以認定被告確有犯罪行為之積極證
    據而言，苟未能發現相當證據，或證據不足為不利於被告事實之認定時，即應為
    有利於被告之認定，更不待何有利之證據，亦不能以推測或擬制之方法，以為裁
    判基礎（最高法院二十九年上字第三一○五號、四十年台上字第八六號、五十六
    年度台上字第八○七號判例意旨參照）。
三、自訴人認被告皇銘公司涉犯右揭違反著作權法罪嫌，係以其稽查人員於上述時地
    購得燒錄有如附表所示歌曲之點唱伴唱機一臺（含ＶＣＤ光碟片一片、歌本一本
    、遙控器一臺、ＡＶ端子一條），並提出音樂著作著作財產權委託管理契約書、
    送貨單、估價單、使用說明書、統一發票及估價單各一紙資為論據。訊之被告皇
    銘公司之代表人丙○○固對於自訴人代理人甲○當庭所提之點唱伴唱機，係向其
    公司所購得乙節並不否認，惟則堅決否認有何違反著作權法之犯行，辯稱：自訴
    人不能證明所提之歌本及光碟片確係向其公司所購得，且自訴人亦不能證明向其
    公司所購得之點唱機內，於購買之時，即已重製有如附表所示之歌曲，自訴人很
    可能於向其公司購買點唱機之後，自行重製如附表所示之歌曲，再向其公司求償
    ，其並未出售自訴人所提之光碟片及歌本予自訴人之稽查人員等語。
四、經查，如附表所示之「真情」等十四首歌曲，係自訴人享有著作權之音樂著作，
    此有音樂著作著作財產權委託管理契約書暨所附會員著作財產權資料表一份附卷
    可參。再自訴人代理人甲○當庭所提之點唱伴唱機，係向被告公司購得乙節，業
    據被告公司代表人丙○○於本院審理時自承上情無訛，並經自訴代理人甲○於本
    院審理時陳稱上情不虛，復有送貨單、估價單、使用說明書、統一發票及估價單
    各一紙在卷可稽。又查，觀諸上開送貨單、使用說明書、統一發票等件，其上僅
    註記「點歌機」、「電器」等字，尚難證明被告公司有出售重製自訴人享有著作
    權之音樂著作之情，而估價單其上雖載有「歌本」、「點歌片」等字，然徵之自
    訴人代理人當庭所提之光碟片及歌本，均未拆封，光碟片及歌本表面或封面，均
    未註記任何文字，以表徵係何公司印製該歌本及製作光碟片，經核與被告公司代
    表人丙○○當庭所提被告公司出售伴唱機時所附贈之光碟片及歌本，光碟片上有
    印製「僅供展示播放使用」、「非賣品」等字，歌本則印製有「點歌目錄」等語
    ，並不相同，此經本院當庭勘驗上情明確，有本院九十一年三月十五日審判筆錄
    一份可按，是亦難證明被告公司有出售重製如附表所列自訴人享有著作權之歌曲
    。則查，自訴代理人甲○於本院審理時既到庭陳稱上開點唱伴唱機，並無法顯示
    其內重製歌曲之時間等語（見本院九十一年三月十五日審判筆錄），是縱該點唱
    伴唱機內，確有如附表所示之「真情」等十四首自訴人享有著作權之音樂著作，
    然自訴人並無法證明該等歌曲係由被告公司之代表人或受僱人重製其內，是被告
    公司代表人辯稱自訴人或係於向其公司購買點唱伴唱機之後，自行重製如附表所
    示之歌曲，再向其公司求償等節，自非不可全然採信。綜上所述，自訴人所提之
    點唱伴唱機一臺（含ＶＣＤ光碟片一片、歌本一本、遙控器一臺、ＡＶ端子一條
    ），及音樂著作著作財產權委託管理契約書、送貨單、估價單、使用說明書、統
    一發票及估價單等件，均無法證明被告皇銘公司之代表人或受僱人有觸犯著作權
    法第九十二條之罪之情形，其證據顯有不足，則就被告皇銘公司自不得以著作權
    法第一百零一條之規定論處。
五、從而，為訴訟上證明之資料，須通常一般之人均不致於有所懷疑，而得確信其為
    真實之程度者，始得據為有罪之認定，倘其證明尚未達於此一程度，而有合理性
    懷疑存在時，即不得遽認被告犯罪；又刑事訴訟之被告依法並無自證無罪之義務
    ，若控罪所憑之積極證據，在生活經驗上尚不足以排除其他有利被告之合理推斷
    ，致不足以證明犯罪事實時，仍不能因被告否認犯罪之辯解不成立，資為無視積
    極證據不足之理由，通觀最高法院七十六年度台上字第四九八六號、三十年上字
    第四八二號、三十年上字第一八三一號等判例所持一貫見解，不難明瞭。本院綜
    合卷證資料，對於自訴意旨所指被告公司應依著作權法第一百零一條之規定論處
    ，客觀上既尚未達於通常一般人均不致有所懷疑，而得確信其犯罪事實之程度，
    依「罪證有疑，利於被告」之法則，即應作有利於被告之認定。此外，復查無其
    他積極證據足證被告有何違反著作權法之犯行，既不能證明其犯罪，自應為無罪
    之諭知。
據上論斷，應依刑事訴訟法第三百四十三條、第三百零一條第一項，判決如主文。
中      華      民      國      九十一    年      四      月      八    日
                                      臺灣板橋地方法院刑事第一庭
                                          法  官  邱 靜 琪
右正本證明與原本無異。
如不服本判決，應於判決送達後十日內向本院提出上訴狀 (應附繕本) ，上訴於臺灣
高等法院。
                                          書記官  黃 頌 棻
中      華      民      國      九十一    年      四      月      九    日
